【裁判字號】    95,重訴,2617
【裁判日期】    951201
【裁判案由】    殺人
【裁判全文】
臺灣臺中地方法院刑事判決            95年度重訴字第2617號
公  訴  人  臺灣臺中地方法院檢察署檢察官
被      告  戊○○
                    現羈押於台灣台中看守所
                    國民
            己○○
                    國民
共      同
選任辯護人  林志忠律師
            江燕鴻律師
上列被告因傷害致死案件，經檢察官提起公訴（95年度偵字第10
371號），本院判決如下：
    主    文
戊○○、己○○共同傷害人之身體，因而致人於死，各處有期徒
刑拾年。
扣案電擊棒壹支，沒收。
    犯罪事實
一、戊○○、己○○於民國（下同）95年5月6日晚上8時許，先
    與甲○○、丁○○及其他友人，在址設臺中縣大甲鎮○○路
    之「巨匠公司」前烤肉，後因戊○○欲購買檳榔，戊○○隨
    即向宋文豪借用其所有之車牌號碼Q9-7250號自用小客車，
    並邀集己○○、甲○○、丁○○，由己○○駕駛前開自用小
    客車搭載戊○○、甲○○、丁○○一同外出。適戊○○於購
    買檳榔巧遇黃獻成，因戊○○對之前曾要求黃獻成不販賣毒
    品予其友人而遭黃獻成毆打一事懷恨在心，竟萌生傷害教訓
    黃獻成之犯意，夥同具犯意聯絡之己○○，由己○○駕車搭
    載戊○○與不知情之甲○○、丁○○，尾隨黃獻成至臺中縣
    大甲鎮○○路147號前，己○○、戊○○於同日晚上11時許
    ，由己○○持其所有之電擊棒及放置宋文豪車內之塑膠警棍
    各1支，戊○○則持放置該車內之木棍下車，待發現黃獻成
    後，己○○先拿塑膠警棍毆打黃獻成之手、，再拿電擊棒
    電黃獻成之後背部，戊○○則拿木棍毆打黃獻成之手、，
    致黃獻成手、及背部受有多處擦、挫傷。嗣因甲○○、丁○○下車規勸及附近鄰人外出查看，戊○○、己○○遂將黃
    獻成押至前開自用小客車內，剝奪黃獻成之行動自由，再由
    己○○駕駛該小客車搭載戊○○、甲○○、丁○○及黃獻成
    離開該地，途經台中縣大甲鎮○○路「福懋加油站」時，先
    讓未參與毆打之甲○○、丁○○下車，復由己○○駕駛該車
    搭載戊○○及黃獻成，載至台中縣大甲鎮○○里○○○○○
    道路附近，戊○○、己○○將黃獻成押下車後，戊○○、己○○能預見如再對黃獻成繼續毆打，可能會因傷重死亡，
    仍接續基於共同傷害黃獻成之犯意，再由戊○○持木棍，己○○持塑膠警棍及電擊棒共同毆打黃獻成之手及身體，致
    黃獻成全身受有多處擦、挫傷，左前臂骨折，背、臀部開放
    性傷口等傷害。己○○見黃獻成傷重，即於5月7日凌晨1時
    35分52秒許，以其所有之行動電話0000-000000號撥打0000-
    000000號呼叫救護車，經庚○○駕駛救護車載黃獻成於5月7
    日凌晨1時56分送至大甲李綜合醫院急救，於同日上午10時
    45分因傷重轉送至台中榮民總醫院急救，延至5月7日（同日
    ）下午4時因傷重導至體液大量沉積在皮下組織，併發低血
    容性休克死亡。己○○、戊○○傷人後，於有偵查權之公務
    員尚未發現犯嫌前，於同日晚上11時許前往台中縣警察局大
    甲分局自首，由警員丙○○受理，並循線查扣己○○所有之
    電擊棒1支及毆打黃獻成之塑膠警棍、木棍各1支。
二、案經台中縣警察局大甲分局報請台灣台中地方法院檢察署檢
    察官偵查起訴。
    理    由
一、訊據被告戊○○、己○○對於上揭傷害致死之犯罪事實坦承
    不諱，核與證人甲○○、丁○○、鍾德川、乙○○之證述情
    節相符。被告己○○見黃獻成傷重後於5月7日凌晨1時35分
    52秒，以0000-000000號行動電話撥打0000-000000號救護車
    將黃獻成送醫，業據救護車司機庚○○到庭證述屬實，並有
    台灣大哥大股份有限公司95年10月31日法大字095054937號
    函及雙向通聯資料查詢表1份附卷可佐，足認被告2人尚無置
    被害人黃獻成於死地甚明。被告2人毆打黃獻成，造成黃獻
    成手及背部多處擦、挫傷，左前臂骨折、背、臀部開放性
    傷口等傷害，有李綜合醫院大甲分院救護紀錄表、行政院國
    軍退除役官兵輔導委員會台中榮民總醫院法醫參考病歷摘要
    各1紙及照片34張附卷可稽，又被害人黃獻成因遭毆打造成
    體液大量沉積在皮下組織，併發低血容性休克死亡，業經檢
    察官督同法醫師相驗及解剖屍體查驗屬實，製有相驗筆錄、
    相驗屍體證明書、解剖筆錄及法務部法醫研究所鑑定書各1
    份在卷足憑。按被告2人分持塑膠警棍、木棒、電擊棒持續
    毆打被害人，依當時客觀之情況均能預知，被害人黃獻成極
    易因傷重而死亡，從而被害人黃獻成之死亡結果與被告2人
    之加害行為間，具有相當因果關係。此外，復有扣案之電擊
    棒、塑膠警棍、木棍各1支可資佐證。從而本案事證明確，
    被告犯行堪予認定。
二、按刑法第271條第1項之普通殺人罪與同法第277條第2項傷害
    致死罪，雖均有被害人死亡之結果，但在行為人之主觀犯意
    上，則有殺害故意與傷害故意之別，殺人罪之成立，以行為
    人實施殺害行為時，即具有使人喪失生命之殺人故意為必要
    ，行為人若具有殺人故意，雖只發生傷害之結果，但仍成立
    殺人未遂；反之，行為人若具有傷害故意，縱發生死亡之加
    重結果，亦僅負傷害致死之刑責。又殺人與傷害致死之區別
    ，即在於下手加害時有無死亡之預見為斷，至受傷處所是否
    致命部位，及傷痕之多寡，輕重如何，僅足供認定有無殺意
    之參考，原不能為區別殺人與傷害致人於死之絕對標準；刑
    法上殺人罪與傷害人致死罪之區別，本視加害人有無殺意為
    斷，被害人所受之傷害程度，固不能據為認定有無殺意之唯
    一標準，但加害人之下手情形如何，於審究犯意方面，仍不
    失為重要參考資料；殺人與傷害之區別，自以有無殺意為斷
    ，審理事實之法院，應就案內一切證據，詳查審認，視其犯
    罪之動機、殺傷之次數、所殺傷部位、傷勢程度、犯後態度
    等綜合判斷，俾為認定，最高法院19年上字第718號判例、
    20年非字第104號判例、85年度台上字第5611號判決可資遵
    循。因之，除上述分析外，被告戊○○、己○○毆打被害人
    黃獻成時，並未有致命之傷害，有法醫研究所鑑定書1份可
    資參考，又呼救護車加以救護等行為觀之，核被告2人所為
    係犯刑法第277條第2項之傷害致死罪及第302條第1項之剝奪
    行動自由罪。公訴人認係犯刑法第271條第1項之殺人罪尚有
    未洽，起訴法條應予變更。又犯罪是否起訴，以起訴書所載
    事實為準，不以所引法條為依據，最高法院70年台非字第11
    號著有判例，本案公訴人於犯罪事實對妨害自由已有敘述，
    因之，為起訴效力所及。被告2人有犯意聯絡及行為分擔，
    均為共同正犯，又本件被告行為後，刑法第28條關於「實施
    」之文字雖已修正為「實行，惟此僅為杜爭議，而確定在「
    實行」概念下之共同參與行為，始成立共同正犯之概念，對
    於共同正犯之處罰規定之規定並無不同，是刑法關於共同正
    犯之處罰規定適用修正後之新法並無較有利之情形。爰依修
    正前之刑法第28條論以共同正犯。被告行為後，94年1月7日
    修正公布之刑法，自95年7月1日施行，修正後之刑法刪除第
    55條關於牽連犯之規定。本件被告所犯傷害致死罪、妨害自
    由罪具有牽連犯之關係，依修正前即行為時之規定，應從一
    重之罪處斷；依修正後之刑法既已刪除牽連犯之規定，則所
    犯上述各罪應依數罪併罰之規定分論併罰。比較新舊法之規
    定，修正後之規定並非較有利於被告，依刑法第2條第1項之
    規定，應適用行為時之法律，即適用修正前刑法第55條牽連
    犯之規定，從一重之傷害致死處斷。被告2人犯罪後，於有
    偵查權之公務員尚未發現犯嫌前，於95年5月7日晚上11時許
    前往台中縣警察局大甲分局自首，業經承辦警員丙○○結證
    屬實，合乎自首之要件，依修正前刑法第62條前段關於自首
    之規定係「必減事由」，新修正刑法第62條前段關於自首之
    規定則係「得減事由」，上開關於自首之規定雖屬刑罰裁量
    之事項，惟既影響行為人之刑罰法律效果，應屬法律變更之
    範疇，而有刑法第2條第1項之適用；且關於自首之新舊法比
    較，因自首之性質無關可罰性之判斷或法律效果之形成，故
    其變更應非以行為時為判斷基準，而應依「自首時」作為判
    斷之基準。本案被告自首之時間在新修正刑法生效前，經比
    較新舊法，以舊法規定「必減」對行為人較為有利，則依刑
    法第2條第1項前段之規定，應適用最有利於被告之行為時法
    即修正前刑法第62條前段之規定減輕其刑。爰審酌被告2人
    犯罪之動機、目的、手段、本件造成被害人傷害致死，家屬
    所受傷痛程度，惟事後坦承犯行等一切情狀，量處如主文所
    示之刑。
三、扣案電擊棒1支，係被告己○○所有，且供犯罪所用，業據
    其陳明在卷，爰依刑法第38條第1項第2款宣告沒收。至扣案
    塑膠警棍及木棍各1支，雖係供犯罪所用，但取自宋文豪之
    車內，非屬被告2人所有，又非違禁物，爰不諭知沒收，附
    此明。
據上論斷，應依刑事訴訟法第299條第1項前段，第300條，刑法
第2條第1項、修正前刑法第28條、第55條、第62條前段，刑法第
277條第2項、第302條、第38條第1項第2款，罰金罰鍰提高標準
條例第1條前段，判決如主文。
本案經檢察官郭明嵐到庭執行職務。
中    華    民    國    95    年    12    月    1     日
                刑事第七庭審判長法  官  許金樹
                                法  官  高文崇
                                法  官  郭德進
上正本證明與原本無異。
如不服本判決，應於送達後十日內向本院提出上訴狀（須附繕本
），上訴於台灣高等法院台中分院。
中    華    民    國    95    年    12    月    6     日
                                書記官  陳惠玲
附錄論罪科刑法條
中華民國刑法第277條第2項
（普通傷害罪）
犯前項之罪因而致人於死者，處無期徒刑或7年以上有期徒刑；
致重傷者，處3年以上10年以下有期徒刑。
                                                       A


司法院資訊處製作；財團法人民間司法改革基金會備份。
